臺灣板橋地方法院民事判決　九十二年度簡上字一八五號
　　上　訴　人　永昌五金企業有限公司
　　法定代理人　丁○○
　　訴訟代理人　丙○○
　　被上訴人　　優利企業有限公司
　　法定代理人　乙○○
　　訴訟代理人　甲○○
　　　　　　　　繆　璁律師
　　複　代理人　康立平律師
右當事人間請求給付貨款事件，上訴人對於中華民國九十二年三月十九日臺灣板橋地
方法院板橋簡易庭九十一年簡字第一一二九號第一審判決提起上訴，本院於九十三年
六月九日辯論終結，判決如左：
    主  文
上訴駁回。
第二審訴訟費用由上訴人負擔。
    事實及理由
壹、程序方面：
一、被上訴人提起本件訴訟時之法定代理人為王世霖，嗣於九十二年二月十三日變更
    為乙○○（因被上訴人於原審有委任訴訟代理人，故於原審訴訟程序之進行並無
    影響），有被上訴人提出營利事業登記證及公司變更登記表影本各一件可憑。被
    上訴人提起上訴後，於九十二年十月二十八日具狀聲明由乙○○承受本件訴訟，
    並無不合。
二、被上訴人聲請支付命令請求之金額原為新臺幣（下同）三十八萬二千元及自聲請
    狀繕本送達翌日起至清償日止，按年息百分之五計算之利息。經上訴人對支付命
    令聲明異議視為起訴後，被上訴人於九十一年八月十五日民事起訴狀擴張聲明金
    額為四十一萬一千一百零一元及自起訴狀繕本送達翌日起至清償日止，按年息百
    分之五計算之利息。嗣又於九十一年十月二十三日之民事辯論狀更正聲明金額為
    四十萬一千一百元及自支付命令所到起算日（意即支付命令送達翌日）起至清償
    日止，按年息百分之五計算之利息，核均屬擴張或減縮應受判決事項之聲明，應
    法應予准許，合先敘明。
貳、被上訴人主張：
一、起訴之主張：上訴人自民國九十一年二月二十七日至四月二十四日陸續向被上訴
    人購買運動把手及不同規格三點式運動桿等鋁門窗配件，被上訴人已如數交付貨
    物，詎貨款（含稅）四十萬一千一百元上訴人竟以開模具為由拒不付款，為此依
    買賣關係提起本件訴訟，聲明：請求上訴人給付貨款四十萬一千一百元及自支付
    命令送達翌日起至清償日止，按年息百分之五計算之利息（原審判命上訴人應給
    付被上訴人四十萬一千一百零一元及自九十二年一月二十三日起至清償日止，按
    年息百分之五計算之利息，上訴人不服而聲明上訴）。
二、對上訴人抗辯之陳述；
（一）上訴人九十一年二月及三月份有打電話給伊欲訂購四連桿，伊告訴上訴人說模
      具機器壞了，在維修中，請他向別人買，因此就四連桿部分，被上訴人未承諾
      接受上訴人之訂貨，兩造間並未成立買賣契約。
（二）關於上訴人開四連桿孔洞模具部分，是上訴人自己為了組裝快速降低成本，所
      以開模具用模具沖孔位，伊只有應上訴人要求提供圖樣尺寸圖寄給上訴人，並
      非伊要求上訴人開模具。且兩造亦無約定，上訴人開模具後，伊就負有繼續供
      貨給上訴人之義務，或伊如不供貨給上訴人，即應向上訴人取回模具並負擔模
      具費用。上訴人開的模具可以改模，以適用於別家生產的四連桿，伊沒有理由
      負擔上訴人的模具費用。
（三）關於上訴人於二審抗辯其收受之貨物數量不足及貨物有瑕疵部分：上訴人於原
      審對於被上訴人主張其積欠貨款之事實，已經自認「我有收到起訴狀繕本。我
      確實有欠款」，且從未曾提出收受貨物數量不足及貨物有瑕疵之抗辯，依民事
      訴訟法第四百四十七條規定，自不得於上訴二審再提出作為攻擊防禦方法。且
      查依送貨單所載，上訴人最後一次收受本件買賣標的物之日期為九十一年四月
      二十五日，迄今已近二年，才主張數量不符，或物品有瑕疵，已逾民法第三百
      六十五條第一項規定六個月之時效期間，且上訴人於提起本件上訴之前，從未
      曾通知被上訴人有貨品數量短少或物品瑕疵的問題，依民法第三百五十六條第
      二項規定，視為承認受領之物，不得再執此為抗辯。
（四）中連貨運公司之貨物收據所記載之公斤數固為中連貨運向被上訴人請求運費之
      依據，然中連貨運收費之計算方式係將公斤數分為數個等級，每一等級設有公
      斤數之上限與下限，同等級所收運費相同，所以公斤數僅是同一等級內之貨品
      概略重量，而非確實重量。上訴人自認九十一年四月二十四日實際收到連動把
      手（無索）六百六十只，核算重量為一百七十八點二公斤，對照中連貨運貨物
      收據所記載之「一百六十五公斤」，顯然多了十三點二公斤。由是，中連貨運
      貨物收據所記載之重量，尚不足作為貨品數量短少之證明。
三、聲明：上訴駁回。
參、上訴人抗辯：
一、九十一年三月十五日被上訴人負責人到上訴人公司看到上訴人向其他公司買一點
    點四連桿，即相當不悅，上訴人解釋只因市場競爭激烈，才向其他公司購買一點
    四連桿，在沒生意時讓員工用手工加工節省成本，大部分還是向被上訴人購買，
    並請被上訴人將上訴人於九十一年二月至四月所訂之四連桿寄上，但是被上訴人
    置之不理，致上訴人損失慘重，全部損失包括使用人工生產損失三百八十四萬七
    千五百元、客戶流失損失三百萬元、信譽及形象損失三百萬元，共計損失九百八
    十四萬七千五百元。上訴人一再要求被上訴人出面協調，被上訴人均置之不理。
    然上訴人於原審從頭到尾從未主張要以本件貨款扣抵上述之損失，上訴人提起上
    訴，亦不主張以上述之損失與本件貨款抵銷。
二、上訴人主張以下之項目及金額，應於本件貨款中扣抵之：
（一）模具費用二十七萬元：被上訴人提供樣品及圖樣尺寸圖給上訴人，慫恿上訴人
      開立被上訴人之四連桿孔位模具，並口頭承諾供貨無礙，兩造並約定如被上訴
      人不繼續供貨，即應將模具收回。上訴人開立其模具之後，被上訴人應有供貨
      之義務，卻無故不供貨，其行為構成背信，且此模具不能作為他家之用途，形
      同廢鐵，是被上訴人違約造成上訴人之損害，被上訴人應予收回，並負擔模具
      費用二十七萬元，上訴人以此金額主張抵銷。
（二）不良品七千一百二十九元：被上訴人交付上訴人之貨物，其中連動桿（含把手
      ）有二十八組不良品，四連桿十四''、十六''、十八''各有五支、七支、七支
      之不良品，瑕疵情形為卯釘太緊或太鬆，收受貨物後，從九十年一月到九十一
      年三月都有發現，上訴人曾以口頭向被上訴人提過，被上訴人說可以退貨。上
      訴人亦曾於九十一年七月十二日以存證信函通知被上訴人出面處理，並將貨款
      收回，被上訴人均置之不理。故上訴人主張被上訴人應收回上開不良品，並將
      上述不良品之價金合計七千一百二十九元，於本件請求之貨款中扣抵之。
（三）數量短少五萬四千四百元：(1)被上訴人九十一年三月二十九日送貨單記載件數
      四十四件，件數正確，但上訴人實際收受數量與出貨單所載數量不符，三點式
      連動桿四十公分短少五十組、六十公分短少五十組、一百公分短少一百組、一
      百二十公分短少四十組，短少之貨品價金合計四萬九千六百元。(2)被上訴人九
      十一年四月八日出貨單所載數量，與上訴人實際收受數量亦不符，實際收受數
      量短少三點式連動桿一百二十公分二十組，短少貨品價金四千八百元。(3)九十
      一年四月二十四日出貨單所載數量與上訴人實際收受數量亦不符，實際收受數
      量短少連動把手（無鎖）一百四十只。以上合計短少貨品所值之價金為五萬四
      千四百元，上訴人主張應於本件貨款中扣抵。
（四）以上總計上訴人主張應於本件貨款中扣抵三十三萬一千五百二十九元。被上訴
      人請求價金三十八萬二千元，扣除上述三十三萬一千五百二十九元，上訴人僅
      需支付五萬零四百七十一元。
三、上訴人於原審未提出上述扣抵價金之主張，是因為沒上過法院不知道，而且以前
    也都不知道有數量不符的問題，上訴人只有收到支付命令裁定，沒有收到聲請狀
    繕本，原審法官也沒有提示數量之資料，是提起上訴後於二審閱卷，才發現數量
    有問題，故並無違背民事訴訟法第四百四十七條之規定。
四、聲明：原判決命上訴人給付被上訴人超過五萬零四百七十一元之部分廢棄。右廢
    棄部分被上訴人在第一審之訴駁回。
肆、本件之爭點及法院之判斷：
一、上訴人於二審始提出扣抵模具費用二十七萬元、不良品七千一百二十九元及數量
    短少五萬四千四百元之主張，是否違反修正後民事訴訟法第四百四十七條規定，
    而不得提出？經查：修正後民事訴訟法第四百四十七條第一項規定：「當事人不
    得提出新攻擊或防禦方法。但有下列情形之一者，不在此限：..... 」係自九十
    二年九月一日開始施行，本件上訴人係於九十二年五月二十日對原審之判決提起
    上訴，故係於修正前繫屬於第二審之事件，依民事訴訟法施行法第四條之二規定
    ，於該審級終結前，仍適用修正前之規定。被上訴人主張上訴人於二審始提出上
    開扣抵價金之主張，違反修正後民事訴訟法第四百四十七條第一項規定而不得提
    出，容有誤會。
二、上訴人主張收受貨品數量短少所為扣抵（減少）價金五萬四千四百元之主張，有
    無理由？
（一）上訴人於原審第一次言詞辯論期日，對被上訴人主張其積欠三十八萬二千元貨
      款之事實陳述：「我有收到起訴狀繕本。我確實有欠款。我有叫三種貨，但他
      沒有出四連桿給我造成我們公司的損失」等語，顯然上訴人當時已自認被上訴
      人所主張之前開事實，而僅以被上訴人另有其他未依約出貨之事實，造成其損
      失而為抵銷之抗辯而已，上訴人於原審九十二年一月二十二日言詞辯論期日陳
      述稱：「我有向原告訂貨，但原告沒有將四連桿給我，造成我的損失，損失九
      百多萬元，所以我主張抵銷貨款」等語，更為明顯。則上訴人既已自認此部份
      事實，依民事訴訟法第二百七十九條第三項規定，嗣後除非上訴人得以證明其
      前所為自認，與事實確有不符或經他造同意者，始得撤銷自認。即其事實與自
      認不符之舉證責任，應由上訴人負之。本件上訴人於原審言詞辯論全程均只抗
      辯被上訴人有其他貨品未出，致造成其損失而主張抵銷，從未主張本件系爭物
      品亦有出貨不足，卻於上訴後始主張此事實，又未能提出確實證據證明之，已
      非可信。
（二）況且，買受人收受貨品之數量不足契約約定之數量，亦屬物之瑕疵之一種。上
      訴人向被上訴人購買運動把手、不同規格三點式運動桿，被上訴人最後一次交
      付買賣標的物予上訴人收受之時間為九十一年四月二十五日，此有被上訴人提
      出之中連貨運貨物收據影本可證（參見支付命令聲請狀所附之證物）。被上訴
      人否認上訴人收受貨物後曾為貨品數量不足之通知，上訴人於九十一年七月九
      日收受支付命令裁定後，於同七月十二日發給被上訴人之存證信函，亦無隻字
      提及收受貨品數量不足，迄至原審辯論終結前，亦從未提出是項抗辯；而上訴
      人收受貨品數量是否不足，非依通常檢查不能發現之瑕疵，故依民法第三百五
      十六條第二項規定，應視為上訴人承認受領之物，不得再為數量不符之抗辯。
（三）矧上訴人僅以中連貨運送貨單所載貨品之重量不成比例，亦不足證明其收受貨
      品之數量確有短少及其短少之數量若干。故上訴人以其收受貨品數量不足為由
      ，主張扣抵（減少）價金五萬四千四百元云云，不足採信。
三、上訴人主張收受貨物有瑕疵（不良品）所為扣抵價金七千一百二十九元之主張，
    有無理由？
    按買受人應按物之性質，依通常程序從速檢查其所受領之物。如發見有應由出賣
    人負擔保責任之瑕疵時，應即通知出賣人。買受人怠於為前項之通知者，除依通
    常之檢查不能發見之瑕疵外，視為承認其所受領之物。民法第三百五十六條第一
    項、第二項定有明文。本件上訴人向被上訴人購買運動把手、不同規格三點式運
    動桿，被上訴人最後一次交付買賣標的物予上訴人收受之時間為九十一年四月二
    十五日，此有被上訴人提出之中連貨運貨物收據影本可證（參見支付命令聲請狀
    所附之證物）。被上訴人否認上訴人收受貨物後曾為貨品瑕疵之通知，上訴人復
    未提出任何證據證明曾將貨品瑕疵之情事通知被上訴人，參酌上訴人於九十一年
    七月九日收受支付命令裁定後，於同七月十二日發給被上訴人之存證信函，亦無
    隻字提及收受貨品有何瑕疵，迄至原審辯論終結前，亦從未提出是項抗辯；而上
    訴人自陳瑕疵係九十年一月至九十一年三月陸續發現（參見本院卷八十三頁、八
    十四頁），乃竟遲至九十二年五月間提起上訴時，始於上訴狀提出不良品甚多之
    抗辯云云（參見本院卷十二頁），距離收受貨品之時間已逾一年，依上開民法第
    三百五十六條第二項規定，應視為上訴人承認受領之物，不得再主張不良品之瑕
    疵抗辯而請求減少價金。故上訴人所為減少價金七千一百二十九元之主張，為無
    理由。
四、上訴人主張其所支付之模具費用二十七萬元應由被上訴人負擔，並於本件價金中
    扣抵（抵銷），有無理由？
    上訴人主張其開立被上訴人之四連桿孔洞模具，被上訴人曾口頭承諾供貨無礙，
    及兩造曾約定如被上訴人不繼續供貨，應將模具收回，並負擔模具費用之事實，
    均為被上訴人所否認，上訴人對於兩造間有此約定之事實，復未提出任何證據證
    明之。故上訴人主張被上訴人不繼續供貨，應依約定負擔模具費用；或被上訴人
    不繼續供貨，違反兩造之約定，應賠償伊支出模具費用二十七萬元之損失云云，
    均屬無據，尚難採信，其主張以模具費二十七萬元與本件貨款抵銷云云，為無理
    由。
五、綜上所述，上訴人所為減少價金及抵銷之主張，均不可採。從而被上訴人依買賣
    關係請求上訴人給付貨款，於法並無不合。原審判命上訴人給付被上訴人四十萬
    一千一百零一元，及自九十二年一月二十三日起至清償日止，按年息百分之五計
    算之利息，於法並無不合。上訴意旨指摘原判決不當，求予廢棄改判，為無理由
    ，應予駁回其上訴。
伍、結論：本件上訴為無理由，依民事訴訟法第四百三十六條之一第三項、第四百四
    十九條第一項、第七十八條，判決如主文。
中　　　華　　　民　　　國　　九十三　　年　　　六　　　月　　 三十 　　日
                           臺灣板橋地方法院民事第三庭
                               審判長法　    官　黃麟倫
                                     法  　  官　陳映如
                               　　　法　    官　許月珍
右正本證明與原本無異
不得上訴。
中　　　華　　　民　　　國　　九十三　　年　　　六　　　月　　 三十 　　日
                               　    法院書記官　劉昌明
